---
title: "Datos hidrologicos"
output: html_document
---
## datos hidrologicos ejercicio explorativo

```{r setup, include=FALSE}
knitr::opts_chunk$set(echo = TRUE)
```

#### se utiliza el comando **read.csv** para cargar los datos y así poder trabajarlos 

```{r}
inp <- read.csv("FDC.csv")
```


#### se visualiza el encabezado y las primeras cinco filas con los comando **head** y **dim** para tener mas claro como  se ven los datos

```{r}
 
head(inp)
dim(inp)
```

#### grafico comparativo del rio banano y estrella del volumen del agua por tiempo 

```{r}
plot(inp[,2], type = "l", col="blue", xlab = 'fechas', ylab = 'volumeno de agua x tiempo')
lines(inp[,3], col="green")

```


#### para conocer la estadistoca descriptiva de los datos utilizamos el comando **summary** , esto con el fin de ver como están distribuidos los datos correspondientes 

```{r}
summary(inp[,2:3])

```

#### histogramas para visualizar la estadistica descriptiva de los datos 

```{r}
hist(inp[,2], col="green",main= 'Río Estrella', xlab= 'clase', ylab = 'R.Estrella')
hist(inp[,3], col="blue",main= 'Río Banano', xlab= 'clase', ylab = 'R.Banano')

```

#### se otorgan nombre a cada columna para facilitar la manipulación y se hace un grafico para probar el comando **attach**

```{r}
names(inp) <- c("fecha", "Estrella", "Banano")
attach(inp)
plot(Estrella, col="blue")
```

#### seguidamente se difine el formanto de las fechas, con el comando **striptime** para poder hacer en analisis más especifico

```{r}
tempdate <- strptime(inp[,1], format= "%d/%m/%Y")

```

#### se utiliza la función **tapply** para asignar el formato de la fecha y obterner pomedios anuales, mesuales o diarios. Ademas se realiza un comparación de datos anulaes entre ambos ríos 

```{r}
MAQ_Estrella <- tapply(Estrella, format(tempdate, format= "%Y"), FUN=sum)
MAQ_Banano <- tapply(Banano, format(tempdate, format= "%Y"), FUN=sum)

write.csv(rbind(MAQ_Estrella, MAQ_Banano), file="MAQ.csv")

plot(MAQ_Banano, ylim=c(100,3000), main= 'comparación anual', xlab= 'año', ylab= 'R.Estrella' )
lines(MAQ_Estrella, col=2)
```

#### se hace lo mismo que el paso anterior pero en esta vez en lugar de años vamos a usar los meses

```{r}
MMQ_Estrella <- tapply(Estrella, format(tempdate, format= "%m"), FUN=sum)
MMQ_Banano <- tapply(Banano, format(tempdate, format= "%m"), FUN=sum)
```

### Analisis de correlación 

#### utilizando el comando **spearman**, se realiza para saber si las cuencas tinen una relación cuantificable

```{r}
corinp <- cor (inp[,2:3] , method= "spearman")

inp.lm <- lm(inp[,2] ~ inp[,3], data=inp)
summary(inp.lm)

plot(inp.lm, col= "blue")
```
### .


